【裁判字號】    90,易,1288
【裁判日期】    900912
【裁判案由】    違反動物用藥品管理法
【裁判全文】
臺灣臺中地方法院刑事判決                          九十年度易字第一二八八號
    公  訴  人  台灣台中地方法院檢察署檢察官
    被      告  信逢股份有限公司   設台中市○區○○○路廿二號七樓
    兼代表人    甲○○
    右二人共同
    選任辯護人  陳惠伶
右列被告等因違反動物用藥品管理法案件，經檢察官提起公訴（九十年度偵字第八八
七號），本院判決如左：
    主  文
信逢股份有限公司、甲○○均無罪。
    理  由
一、公訴意旨略以：被告甲○○係址設臺中市○區○○○路二二號七樓信逢股份有限
    公司（以下簡稱信逢公司）之代表人，基於概括之犯意，自民國八十九年一月初
    起，向址設臺北市中山區○○○路○段一六九號三樓之三鎮歐企業有限公司（以
    下簡稱鎮歐公司），購入鎮歐公司合法申請許可輸入登記之動物用藥「增力肥─
    二二０」後，在信逢公司址處，將前開動物用藥抽換包裝為「土黴素二二０」後
    ，連續將上開經抽換包裝之動物用偽藥，販賣與黃火輪、陳正忠及翁益祥等人。
    嗣八十九年七月十三日，為高雄縣政府會同中央主管機關組成之「動物用藥品聯
    合查緝取締小組」，在址設高雄縣路竹鄉○○路十五號力漢股份有限公司（以下
    簡稱力漢公司）內，查獲黃火輪向信逢公司購買而委請力漢公司加工之動物用偽
    藥「土黴素二二０」一包扣案。因認被告信逢公司、甲○○涉犯有動物用藥品管
    理法第三十五條第一項之明知為動物用偽藥而販賣之罪嫌。
二、按犯罪事實應依證據認定之，無證據不得推定其犯罪事實，刑事訴訟法第一百五
    十四條定有明文。
三、本件公訴人認被告信逢公司及甲○○涉有違反動物用藥品管理法第三十五條第一
    項之罪嫌，無非以被告甲○○將他人產品「增力肥─二二０」拆封後，將包裝抽
    換為「土黴素二二０」，已屬動物用藥品管理法第四條第二款所稱之偽藥一情，
    有行政院農業委員會動植物防疫檢疫局函文一件在卷可稽，此外，復有證人即臺
    中市家畜疾病防治所人員廖久男、盧文杰、高雄縣動物防疫所人員柯尚余、林
    杉、鎮歐公司代表人鄭永益、力漢公司課長林鴻薪、信逢公司員工呂世雄、林鐘
    權、陳金山及向信逢公司購得前開偽藥之黃火輪、陳正忠、翁益祥等人於偵查中
    之證述，卷附統一發票、「增力肥─二二０」、「土黴素二二０」之包裝，及扣
    案之動物用偽藥「土黴素二二０」一包可佐，因而認定被告犯有前開之罪。
四、訊據被告甲○○固不諱言確於前揭時地將購自鎮歐公司合法申請許可輸入登記之
    動物用藥「增力肥─二二０」，在信逢公司址處，將該動物用藥「增力肥─二二
    ０」一批予以抽換外包裝，改換為「土黴素二二０」後，再販賣與黃火輪、陳正
    忠及翁益祥等人等情，惟堅決否認有違反動物用藥品管理法第三十五條第一項之
    明知為動物用偽藥而販賣之犯行，辯稱：伊為了區隔「土黴素二二０」係由信逢
    公司所出售的，始將購自鎮歐公司合法申請許可輸入登記之動物用藥「增力肥─
    二二０」，在信逢公司址處，將該動物用藥「增力肥─二二０」之外包裝拆下，
    換上「土黴素二二０」之外包裝，而予以販售，二者在產品之內容物，完全一致
    ，伊並沒有將之抽換或摻雜，其並非販賣偽藥等語。經查：（一）證人鄭永益證
    稱：該「增力肥－二二０」確係伊公司進口，並領有農飼入字第七０一三一號飼
    料添加物輸入許可證，該產品進口後交由信逢公司販賣，至於變更外包裝或銷售
    之客戶則本公司並不清楚等語（見八十九年度他字第三六二四號第十四頁反面）
    ，且本院將該查獲之「土黴素二二０」及鎮歐公司所有之「增力肥－二二０」送
    請行政院農業委員會家畜衛生試驗所檢驗其成分，檢驗結果為其成分均為
    oxytetracycline，分別相當於標示含量２２０mg/kg之99%及102.8%，亦有該所
    九十年八月一日（九０）農衛試生字第九０二四０二八三八號函在卷可按，可見
    「土黴素二二０」及「增力肥－二二０」二者所含該藥物飼料添加物之成分大致
    相同，應堪以認定。（二）按本法所稱動物用偽藥，係指動物用藥品經檢驗認定
    有左列各款情形之一者：一未經核准擅自製造者，二將他人產品抽換或摻雜者，
    三塗改或變更有效期間之標示者，四所含成分之名稱與核准不符者，五未依第十
    八條之規定黏貼合格封籤者，動物用藥品管理法第四條定有明文。本件被告所販
    賣之「土黴素二二０」，係購自鎮歐公司合法進口之「增力肥－二二０」再加以
    改換外包裝為「土黴素二二０」，業據被告甲○○供明在卷。則被告此種情形，
    是否該當於動物用藥品管理法第四條第二款之「將他人產品抽換者」，查，該條
    款中既明定「產品」則外包裝是否包括在內，確有疑問？然若將外包裝與其內之
    內容物視為一個產品，則換掉外包裝，即屬於將他人產品抽換無疑，惟若將外包
    裝與其內之物，分別以觀，則顯然換掉外裝包不屬於將他人產品抽換之範疇，究
    應如何取捨、認定？本院認前揭動物用藥品管理法第四條第二款之內文應整體以
    觀，即該款係將「抽換」及「摻雜」並列，而可以摻雜者僅其內之內容物而已至
    為明顯，再參以同法施行細則第二條規定「本法第四條、第六條所稱檢驗，係指
    左列事項：一關於動物用藥品有無經核准、與原核准是否相符及有無黏貼合格封
    緘之檢查事項，二關於動物用藥品性狀、成分、質、量或強度等化驗鑑定事項」
    ，該施行細則對如何「檢驗」，也是採對「外包裝」及其「內之物」，分別規定
    。可見前揭動物用藥品管理法第四條第二款所稱之「將他人產品抽換者」中之產
    品，應係指外包裝內之物而言，較符立法原意。（三）既被告前揭換掉外包裝之
    行為，不該當於動物用藥品管理法第二款，則是否符合該當於同條第五款之「未
    依第十八條之規定，黏貼合封籤者」，惟同法第十八條係針對「生物藥品」而言
    ，而「生物藥品」係指疫苗、免疫血清及診斷液，並不包括含藥物飼料添加物，
    是被告前揭行為亦不該當於同條第五款。
五、綜上所述，被告甲○○所辯，應堪採信，其等所販賣之動物用飼料添加物，既非
    屬偽藥，亦非禁藥，自與公訴人所指述之違反動物用藥品管理法第三十五條第一
    項之明知為動物用偽藥而販賣之罪不該當。此外，本院復查無其他積極證據足資
    證明被告等有何違反前揭公訴人所指之犯行，不能證明被告等犯罪，依法應為其
    等無罪判決之諭知。至於被告等未經核准擅自換發外包裝之行為，觸犯行政罰部
    分，應由行政機關，依法處理，附此敘明。
據上論斷，應依刑事訴訟法第第三百零一條第一項，判決如主文。
中       華       民       國     九十     年     九     月    十二     日
                                    台灣台中地方法院刑事第一庭
                                          法  官  吳  進  發
右正本證明與原本無異。
如不服本判決，應於判決送達後十日內向本院提出上訴狀，上訴於臺灣高等法院臺中
分院( 須附繕本 )。
                                          書記官
中       華       民       國     九十     年     九     月    十九     日


司法院資訊處製作；財團法人民間司法改革基金會備份。
